臺灣高等法院刑事判決　　　　　　　　　九十一年度上易字第一七七號
　　上　訴　人
　　即　被　告　丙○○
右上訴人，因業務侵占案件，不服台灣基隆地方法院，九十一年度訴字第四十八號，
中華民國九十一年四月三十日第一審判決（起訴案號：台灣基隆地方法院九十年偵字
第四三四六號）提起上訴，本院判決如左：
    主  文
原判決撤銷。
丙○○連續意圖為自己不法之所有，而侵占對於業務上所持有之物，累犯，處有期徒
刑伍月。如易科罰金以佰元折算壹日。
    事  實
一、丙○○前於民國八十三年間因詐欺案件，經判處有期徒刑五月，緩刑三年確定，
    八十五年間，分別因侵占、竊盜等罪，經判處有期徒刑七月、三月確定，並前之
    詐欺案件緩刑經撤銷後三罪定應執行之刑為一年確定，自八十六年五月六日入監
    執行，於八十七年五月一日假釋期滿執行完畢。
二、丙○○自八十八年九月間起至同年十二月間，以謝松融之名，擔任位於台北市○
    ○區○○路一段三十七號之德茂貿易有限公司業務員一職，負責送貨及收取貨款
    之業務，其明知當月收取貨款，應於次月五日繳回公司，竟基於意圖為自己不法
    所有之概括犯意，陸續於八十八年十一月間起至八十八年十二月二十一日止，均
    至台北市○○街一八二號，收取客戶張政國交付之現金新台幣（下同）六千元之
    貨款，八十八年十一月底、十二月二十一日，分別收取陳明通交付一萬五千三百
    七十二元、六千元之貨款，八十八年十二月初，收取簡國川交付之四千元貨款後
    ，均於收取到手後，侵占入己，未繳回公司，共計三萬一千三百七十二元（起訴
    書誤載為三萬七千七百二十元，應予更正）。
三、案經德茂貿易有限公司法定代理人乙○○訴請台灣台北地方法院檢察署呈請台灣
    高等法院檢察署令轉台灣基隆地方法院檢察署檢察官偵查起訴。
    理  由
一、訊據上訴人即被告丙○○坦承於八十八年九月起，以謝松融之名擔任德茂貿易有
    限公司（下稱德茂公司）之業務員，並確實收取到證人張政國、簡國川、陳明通
    所交付共計三萬一千三百七十二元之貨款，且未繳回公司，惟辯稱：其收取前揭
    貨款時，已與公司締結經銷契約，每二個月和德茂公司結帳即可，故其無庸將前
    揭貨款立即交給公司等語。經查：
    (一)被告確實收取前揭貨款，未繳回公司，除經被告自白外，並經告訴人德茂公司
      法定代理人乙○○及代理人甲○○指述甚詳，並據證人張政國、簡國川、陳明
      通於原審到院證述明確，並有出貨單六紙、證人三人書寫之證明書三張為證，
      被告確實收取前揭貨款之事實，首堪認定。
    (二)而被告所述成立經銷契約一事，告訴人之法定代理人乙○○雖亦承認被告曾與
      其洽談是否成立經銷契約，但後來並未成立契約。證人甲○○即德茂公司之總
      經理亦到院證述，德茂公司並未與被告成立經銷契約。雖被告提出名片一紙為
      佐，然該名片係印製德茂公司之名稱、地址、電話等資料及「謝松融」姓名，
      該名片不僅未表明被告為德茂公司之經銷商，反而如以該名片之形式以觀，一
      般人應會認定被告為德茂公司之職員而非經銷商，是以該名片無法認定被告與
      德茂公司成立經銷契約。並且契約之成立應以雙方意思表示合致為必要，而參
      以被告自稱與德茂公司之負責人就經銷契約開會高達八次，每次會談內容均不
      同，而且係在其離職前一個月左右開始開會，費時二十多天等語，顯然雙方就
      是否成立經銷契約雖曾經洽談過，但既然每次開會內容均不同，顯然雙方並無
      一致之合意成立任何契約，則經銷契約應該並未成立，再者被告在洽談經銷契
      約後，隨即離職，並無任何履行經銷契約之行為，更足以認定雙方並無成立經
      銷契約之事實存在。被告迄至其離職為止，既並無成立被告所稱之經銷契約，
      則其僅為德茂公司之業務員，負責送貨及收取貨款，即應在收取貨款後交回德
      茂公司亦可認定。
    (三)因此，被告既然在其任職德茂公司期間內，均係擔任業務員職務，收取貨款後
      ，應當依公司規定將所收款項於次月五日繳回公司，業據甲○○於本院證述綦
      詳，其應繳回公司卻未繳回，其有侵占該業務上持有之貨款事實，至為明確，
      應依法論科。
二、核被告所為，係犯刑法第三百三十六條第二項之業務侵占罪。其先後四次收到貨
    款，應於八十八年十二月五日及八十九年一月五日分二次繳回公司，竟未繳回均
    予以侵占入已，其二次犯行犯行時間緊接，手法相同，顯係基於概括犯意為之，
    為連續犯，依刑法第五十六條規定以一罪論。被告前於八十三年間因詐欺案件，
    經判處有期徒刑五月，緩刑三年確定，八十五年間，分別因侵占、竊盜等罪，經
    判處有期徒刑七月、三月確定，並前之詐欺案件緩刑經撤銷後三罪定應執行之刑
    為一年確定，自八十六年五月六日入監執行，於八十七年五月一日假釋期滿執行
    完畢，此有本院刑案查註紀錄表在卷足徵，五年以內再犯本件有期徒刑以上之罪
    ，為累犯，應依刑法第四十七條規定加重其刑。被告犯罪所得僅區區三萬一千三
    百七十二元，其於本院審理中已悉數將侵占款返還德茂公司，有和解書影本乙份
    附卷，並經甲○○證明其公司確已收到該款，本院認情輕法重，其犯罪情狀尚堪
    憫恕，應依刑法第五十九條之規定酌減其刑。
三、原審因而予以論罪科刑，固非無見。惟查被告依規定僅須於次月五日將款繳回公
    司，是其侵占犯行僅有二次，原判決認定四次，自非正確。被告於本院審理中將
    侵占款悉數清償，原判決未及審酌。被告上訴，否認犯罪，指摘原判決不當，雖
    無理由，惟原判決既有可議，自應由本院將之撤銷改判。爰審酌被告犯罪之動機
    、手段、侵占數額及犯後已與被害人成立和解，並悉數返還侵占款等一切情狀，
    量處有期徒刑伍月。又被告行為後刑法第四十一條業於九十年一月十二日修正公
    布施行，修正後之刑法第四十一條第一項規定所犯最重本刑五年以下之罪，經判
    處六月以下徒刑者，得為易科罰金之宣告，此項修正有利被告，爰就其所處之刑
    ，諭知如易科罰金以佰元折算壹日。
據上論斷，應依刑事訴訟法第三百六十九條第一項前段、第三百六十四條、第二百九
十九條第一項前段，刑法第二條第一項前段、第五十六條、第五十九條、第三百三十
六條第二項、第四十七條、第四十一條第一項，罰金罰鍰提高標準條例第一條前段、
第二條，判決如主文。
本案經檢察官蔡薰慧到庭執行職務
中      華      民      國    九十一    年      九      月     二十七   日
                              臺灣高等法院刑事第四庭
                                  審判長法  官    陳  榮  和
                                        法  官    李  英  勇
                                        法  官    徐  昌  錦
右正本證明與原本無異。
不得上訴。
                                        書記官    劉  麗  芬
中      華      民      國    九十一    年     十       月      二      日
附錄：本案論罪科刑法條全文
刑法第三百三十六條第二項：
對於公務上或因公益所持有之物，犯前條第一項之罪者，處一年以上七年以下有期徒
刑，得併科五千元以下罰金。
